臺灣臺南地方法院刑事判決
111年度易字第1152號
聲  請  人  臺灣臺南地方檢察署檢察官
被      告  陳美雀




上列被告因違反毒品危害防制條例案件，經檢察官聲請以簡易判
決處刑（111年度偵字第20743號），本院認為不宜，改依通常程
序審理，判決如下：
    主  文
本件公訴不受理。
扣案如附表所示之物，沒收銷燬之。
    理  由
一、聲請簡易判決處刑意旨略以：被告陳美雀明知甲基安非他命
    依其成癮性、濫用性及對社會危害性，係毒品危害防制條例第
    2條所列管之第二級毒品，依法不得持有，竟基於持有第二級
    毒品之犯意，於民國111年3月31日20時許，在位於臺南市○○
    區○○○○0號之媜13汽車旅館某房間內，由真實姓名年籍均不詳暱
    稱「阿鴻」之網友轉讓甲基安非他命毒品1包（檢驗後淨重0
    .083公克）予被告陳美雀；嗣於同（31）日23時許，駕駛車
    牌號碼00-0000號自用小客車途經臺南市永康區中華路與中正
    南路口時，因行跡可疑為警攔查盤檢，當場扣得上開毒品1包
    ，而查悉上情。因認被告涉犯毒品危害防制條例第11條第2
    項之持有第二級毒品罪嫌。
二、按起訴之程序違背規定者，應諭知不受理之判決；不受理判
    決得不經言詞辯論為之；檢察官聲請以簡易判決處刑之案件
    ，法院於審理後，認應為無罪、免訴、不受理或管轄錯誤判
    決之諭知者，應適用通常程序審判之，刑事訴訟法第303條
    第1款、第307條、第452條、第451條之1第4項但書，分別定
    有明文。次按刑法上所謂吸收犯，係指一罪所規定之構成要
    件，為他罪構成要件所包括，因而發生吸收關係者而言。如
    意圖供自己施用而持有毒品，進而施用，則其持有之低度行
    為，當然為高度之施用行為所吸收，不另論以持有毒品罪（
    最高法院101年度台上字第5858號判決意旨參照）。再按因
    施用而持有第二級毒品（未達純質淨重20公克），其持有之
    低度行為，為施用之高度行為吸收，二者為實質上一罪，若
    施用毒品行為經裁定執行觀察勒戒，檢察官復就持有毒品之
    行為提起公訴，顯然違背起訴之程序規定，應為不受理判決
    （最高法院98年度台非字第302號判決、94年度台非字第180
    號判決意旨參照）。末按施用第一、二級毒品為犯罪行為，
    毒品危害防制條例第10條定有處罰明文。故施用第一、二級
    毒品者，依前揭規定本應科以刑罰。惟基於刑事政策，對合
    於一定條件之施用者，如「初犯」或「3年後再犯」，則另
    依同條例第20條、第23條之規定，施以觀察、勒戒及強制戒
    治之保安處分，並由檢察官為不起訴之處分，以賦予此類具
    有病患性特質之犯人，戒除其身癮之機會。行為人倘有多次
    施用毒品犯行，法院僅需裁定1個觀察、勒戒，縱經法院多
    次裁定送觀察、勒戒，亦僅執行其一，是行為人於經裁定送
    觀察、勒戒執行完畢前，無論其施用毒品級別如何，亦不問
    有多少次施用毒品犯行，均為該次觀察、勒戒程序之效力所
    及，而不另論罪。又毒品危害防制條例第20條第1項僅規定
    檢察官對於「犯毒品危害防制條例第10條者」，應聲請法院
    裁定令入勒戒處所觀察、勒戒，並未區分所施用之毒品之等
    級、種類，所以遭查獲之被告即便查獲前施用一、二級等各
    式多種毒品，也不會因此需分受多次之觀察勒戒處分，實乃
    著眼於施用毒品者之觀察勒戒治療，與刑事追訴採一罪一罰
    之概念並不相同，從施用毒品處遇之立法目的以觀，該觀察
    、勒戒裁定之效力均應及於被告於觀察、勒戒執行前，為施
    用其他第一、二級毒品而持有毒品之行為，而不應再予單獨
    追訴處罰，否則一方面為使「初犯」或「3年後再犯」施用
    一、二級毒品犯行之被告藉由觀察勒戒等程序使其得以進行
    比刑事追訴更有效率之觀察勒戒程序，另一方面卻就其為施
    用其他第一、二級毒品而持有毒品之低度行為再行追訴處罰
    ，就「初犯」或「3年後再犯」之被告同時以不同規範目的
    之處理程序為二種相反歧異之處理，當非立法本意（最高法
    院98年度台非字第302號、臺灣高等法院108年度上易字第40
    1號、臺灣高等法院臺南分院108年度上易字第292號判決意
    旨參照）。
三、經查：
（一）被告於111年3月31日20時許，在位於臺南市○○區○○○○0號之
      媜13汽車旅館某房間內，與真實姓名年籍均不詳暱稱「阿鴻
      」之網友共同施用甲基安非他命後，自「阿鴻」處取得如
      附表所示甲基安非他命1包；嗣被告於同日23時許，駕駛車
      牌號碼00-0000號自用小客車途經臺南市永康區中華路與中
      正南路口時，因行跡可疑為警攔查，員警並徵得被告同意，
      當場搜索扣得如附表所示甲基安非他命1包，復於111年4月
      1日0時55分許，採集其尿液送驗，檢驗結果呈安非他命、
      甲基安非他命陽性反應；檢察官旋就被告施用第二級毒品
      甲基安非他命部分，向本院聲請送觀察、勒戒，本院亦於
      111年8月2日以111年度毒聲字第639號裁定准許觀察、勒
      戒等事實，業據被告坦承不諱，並有臺南市政府警察局永
      康分局搜索扣押筆錄、扣押物品目錄表、自願受搜索同意
      書、勘察採證同意書、偵辦毒品危害防制條例案送驗尿液
      編號與真實姓名對照表編號名冊、臺南市政府衛生局濫用
      藥物尿液檢驗結果報告、高雄市立凱旋醫院濫用藥物成品
      檢驗鑑定書、臺灣臺南地方檢察署檢察官111年度聲觀字
      第515號（111年度毒偵字第919號）聲請書、本院111年度
      毒聲字第639號裁定、臺灣高等法院被告前案紀錄表各1份
      附卷可稽，堪可認定。
（二）又依被告於警詢及偵查中陳稱：伊因背部很痛，於上開時
      間、地點，與「阿鴻」一起施用甲基安非他命止痛，後來
      要離房時，「阿鴻」拿1包甲基安非他命給伊，說甲基安
      非他命可以止痛，要伊背部很痛時拿出來施用等語，顯見
      扣案如附表所示之甲基安非他命1包，應為被告為供己施
      用而持有無誤，此同屬被告執行觀察勒戒前之為供己施用
      而持有第二級毒品犯行，揆之上開說明，應為觀察、勒戒
      效力所及，不得另行起訴（聲請簡易判決處刑）。
四、綜上所述，檢察官就被告因施用第二級毒品甲基安非他命遭
　  觀察勒戒前，為施用而持有第二級毒品甲基安非他命之行為
    ，聲請簡易判決處刑，其聲請簡易判決處刑之程序應屬違背
    規定，爰不經言詞辯論，逕為不受理之判決。
五、沒收部分
（一）按查獲之第一、二級毒品，不問屬於犯罪行為人與否，均
      沒收銷燬之，毒品危害防制條例第18條第1項前段定有明
      文。次按違禁物或專科沒收之物得單獨宣告沒收，刑法第
      第40條第2項定有明文。
（二）查扣案如附表所示之物，核屬毒品危害防制條例第2條第2
      項所列管之第二級毒品甲基安非他命，有高雄市立凱旋醫
      院濫用藥物成品檢驗鑑定書1份附卷可稽，應併同無法與
      之完全析離之包裝袋1個，依毒品危害防制條例第18條第1
      項前段之規定，沒收銷燬之。至因部分甲基安非他命已使
      用於檢驗而滅失，故僅能沒收銷燬驗餘之重量，而非扣案
      時之重量，附此敘明。
據上論斷，依刑事訴訟法第452條、第303條第1款、第307條，毒
品危害防制條例第18條第1項前段，刑法第40條第2項，判決如主
文。
本案經檢察官蔡佩容聲請以簡易判決處刑。
中　　華　　民　　國　　111 　年　　9 　　月　　30　　日
                  刑事第十庭  法  官  陳鈺雯
以上正本證明與原本無異。
如不服本判決應於收受送達後20日內向本院提出上訴書狀，並應
敘述具體理由。其未敘述上訴理由者，應於上訴期間屆滿後20日
內向本院補提理由書( 均須按他造當事人之人數附繕本) 「切勿
逕送上級法院」。
                              書記官  洪儀珊　
中　　華　　民　　國　　111 　年　　10　　月　　3 　　日
附表
    名稱 檢驗前重量 （公克） 檢驗後重量 （公克） 沒收數量 甲基安非他命（白色結晶） 0.094 0.083 0.083公克，併同無法與之完全析離之包裝袋1個。